# 同一控制合并，形成的子公司资本公积转增实收资本

提问人：skylet001 时间：2022-04-06 15:11:44
请教陈版，
H为最终控制方，A、B同为H子公司（A公司为上市公司，出具合并报表）。A、B设立子公司C，A持股85%，B持股15%。A的全资子公司D，购买C公司100%股权，对于B持有C的15%股权部分，股权价款与净资产份额之间差异 15 万，在D公司单体层面确认资本公积。现在D公司单体层面将该资本公积转增实收资本，请问在A合并报表层面，该15w资本公积转增实收资本应该如何考虑列示。
谢谢

回答人：chenyiwei
“A的全资子公司D，购买C公司100%股权，”对于收购C所持15%部分，应按购买少数股权处理，在D的个别报表层面按实际收购价格确认该15%股权的长投成本，该15%股权在D的个别报表层面不会形成资本公积（除非交易显著不公允）。相应地，也就不存在这部分资本公积能否转增资本的问题。
参考：《监管规则适用指引——会计类第 1 号》之“1-6 同一控制下企业合并的会计处理”：
一、同时向控股股东和第三方购买股权达成的企业合并
在同时向控股股东和第三方购买股权形成的同一控制下企业合并交易中，合并方自控股股东购买股权，应当作为同一控制下的企业合并处理；合并方自第三方购买股权，应当作为购买子公司少数股东权益处理。合并方在编制合并财务报表的比较信息时，在比较期间应只合并自控股股东购买的股权份额，被合并方的其余股权应作为少数股东权益列报；合并日收购被合并方的其余股权时，作为购买子公司少数股东权益处理。
合并方在个别财务报表中，对于自控股股东购买的股权，其初始投资成本应等于被合并方合并日的净资产账面价值乘以自控股股东购买的股权比例，初始投资成本与合并方向控股股东支付对价的账面价值（或发行股份的面值）的差额，应当调整资本公积，资本公积不足冲减的，则冲减留存收益；对于自第三方购买的股权，其初始投资成本应等于实际支付给第三方股东的对价。

提问人：skylet001 时间：2022-04-14 21:55:00
陈版，可能我没写清楚，您理解错了。A的全资子公司D，购买C公司100%股权。本次购买之前，A公司持有C公司85%股权，B公司持股15%。A。目前A公司为上市主体，需编制合并报表，整体来看，B公司和A公司同受最终控制方H控制，购买15%股权应当也作为同一控制合并考虑，不作为第三方收购。故收购15%股权时，因初始投资成本与账面价值的差额确认了资本公积。

回答人：chenyiwei
如是，则这部分 15 万元资本公积也是可以转增资本的（也属于股本溢价）。转增资本不存在障碍。